臺灣高雄地方法院民事判決　　　　　　　100年度訴字第502號
原　　　告　周韋志
　　　　　　王金菊
兼　共　同　周建中
訴訟代理人
被　　　告　王晴琡
兼　訴　訟　黃俊綾
代　理　人
上列當事人間請求損害賠償事件，本院於民國100 年4 月25日言
詞辯論終結，判決如下：
    主      文
原告之訴駁回。
訴訟費用由原告負擔。
    事實及理由
壹、程序部分：
    按訴狀送達後，原告不得將原訴變更或追加他訴，但被告同
    意，不在此限，民事訴訟法第255 條第1 項第1 款定有明文
    。查原告周建中最初起訴請求：(1)被告黃俊綾應給付原告新
    台幣（以下同）20萬元，及自起訴狀繕本送達之翌日起至清
    償日止，按年息百分之5 計算之利息；(2)被告王晴琡應給付
    原告10萬元，及自起訴狀繕本送達之翌日起至清償日止，按
    年息百分之5 計算之利息；(3)被告黃俊綾、王晴琡應於國內
    之自由時報、蘋果日報及聯合報等3 大報紙4 分之1 版面，
    刊登1 日之道歉啟事；(4)願供擔保請准宣告假執行。嗣後則
    追加以周韋志、王金菊同為原告，另變更訴之聲明為：被告
    黃俊綾、王晴琡應連帶給付原告3 人共20萬元，及自起訴狀
    繕本送達之翌日起至清償日止，按年息百分之5 計算之利息
    。經核原告前揭所為訴之變更業經被告同意在案（參見本院
    卷第48、51頁），於法要無不合，應予准許。
貳、實體部分：
  一、原告主張：兩造原為鄰居，詎被告2 人於民國97年3 月間
      未經原告之同意，在原告共同居住之門牌號碼高雄市○○
      區○○路70號房屋後方氣窗（以下稱系爭氣窗）牆壁上鑽
      孔並架設白鐵板（以下稱系爭白鐵板），嗣於同年5 月初
      被告2 人再將該白鐵板拆下後，復於同年5 月11日由被告
      黃俊綾再次將該白鐵板裝上，且由被告王晴琡以黏著劑封
      住系爭白鐵板與氣窗間之縫隙，使原告住處窗戶無法通風
      、對流及採光，裝設期間自97年5 月11日起至98年9 月14
      日止，期間長達1 年多，此等故意之侵權行為已嚴重影響
      原告日常生活，更侵害原告等人使用窗戶之自由及健康權
      ，且被告係自97年5 月11日起至98年12月18日止多次重複
      拆裝系爭白鐵板，故此部分自不生罹於時效之問題。而原
      告住處亦無被告先前所指有煙霧自窗戶散出之情形，則被
      告空言主張正當防衛或自助行為云云，亦不足採。其次，
      被告黃俊綾未經原告同意，逕以保麗龍及破布覆蓋原告住
      處後方之抽水馬達（以下稱系爭馬達），致系爭馬達無法
      正常散熱而損壞，又因被告黃俊綾將破布放置於系爭馬達
      之上，導致下雨時破布吸水，進而沿其旁水電管線流入原
      告住處，使原告住處屋內嚴重漏水，並造成水電管線、室
      內裝修及家用電腦等財物損害。原告為此爰依侵權行為之
      法律關係請求賠償慰撫金20萬元。並聲明：被告應連帶給
      付原告3 人共20萬元，及自起訴狀繕本送達之翌日起至清
      償日止，按週年利率5%計算之利息。
  二、被告則以：被告黃俊綾雖有用系爭白鐵板將原告住處越界
      之系爭氣窗封住，時間各為97年3 月間某日1 次，及自同
      年5 月11日起裝設至98年9 月14日止，直至另案民事判決
      確定後，才自行將系爭白鐵板拆除，但係因原告越界建築
      將系爭氣窗設於伊與其他人共有之土地範圍，並在窗戶設
      置抽風機，使原告住處所設神壇之煙氣侵入被告所有門牌
      號碼高雄市○○區○○路72巷2 號房屋內，且因上述持續
      性之惡氣侵害尚未結束，故伊此舉屬於正當防衛及自助行
      為。其次，被告黃俊綾於96年間係為隔音及防水，遂於徵
      得原告同意後，方始用保麗龍將系爭馬達封住，但並未使
      用破布蓋住該馬達，況原告並未舉證系爭馬達果有損壞，
      又系爭馬達縱有損壞，亦係因原告違規增建且擅將該馬達
      由一樓移至二樓，自行改裝使馬達增加吸水負擔而於事後
      故障。再觀乎伊前於96年5 月裝設保麗龍，相距原告所指
      系爭馬達97年6 月13日損壞之時間，期間長達1 年，可見
      伊上述裝設保麗龍之行為與系爭馬達損壞結果間並無因果
      關係。再者，被告黃俊綾前揭裝設保麗龍及系爭白鐵板之
      行為，均係在97年5 月間之前所發生，故原告之損害賠償
      請求權早已罹於時效消滅。此外，上述行為均係被告黃俊
      綾單獨所為，被告王晴琡並未參與，而依原告所提照片並
      無法證明被告王晴琡確有參與裝設系爭白鐵板之情事等語
      置辯。並聲明：原告之訴駁回。
  三、兩造爭執與不爭執事項：
    (一)當事人不爭執事項：
      (1)被告黃俊綾確有以系爭白鐵板將原告住處越界之窗戶封
        住，時間各為97年3 月間某日1 次，及自同年5 月11日
        起裝設至98年9 月14日止。又被告黃俊綾另於96年5 月
        間某日在以保麗龍覆蓋原告住處後方之系爭馬達。
      (2)原告周建中、王金菊前以被告黃俊綾、王晴琡涉嫌於97
        年3 月間及97年5 月11日裝設系爭白鐵板，用以封住原
        告住處系爭氣窗，就此部分對被告2 人提起毀損建築物
        罪之刑事告訴，嗣由台灣高雄地方法院檢察署檢察官以
        98年度調偵字第310 、311 、312 、313 號及98年度偵
        字第23592 、30830 號為不起訴處分，因原告周建中、
        王金菊不服提起再議，復經台灣高等法院高雄分院檢察
        署以99年度上聲議字第159 號駁回再議，其後原告周建
        中、王金菊再向本院聲請交付審判，再由本院以99年度
        聲判字第16號駁回確定。
      (3)原告周建中、王金菊前以被告黃俊綾涉嫌以保麗龍及白
        布覆蓋系爭馬達而致令其損害不堪用為由，向被告黃俊
        綾提起毀損罪之刑事告訴，嗣經台灣高雄地方法院檢察
        署檢察官以99年度偵續字第55號為不起訴處分，因原告
        周建中、王金菊不服提起再議，遂由台灣高等法院高雄
        分院檢察署以99年度上聲議字第662 號駁回再議確定。
    (二)當事人爭執部分：
      (1)被告王晴琡有無參與原告所指共同裝設白鐵板及使用黏
        著劑封住系爭氣窗之行為？
      (2)原告主張因被告黃俊綾逕以保麗龍及白布覆蓋系爭馬達
        ，以致其住處漏水而受有系爭馬達、室內裝修及家用電
        腦毀損等財物損失，並據以請求慰撫金，有無理由？
      (3)被告主張本件原告請求權已罹於時效，有無理由？
  四、本院之判斷：
    (一)被告王晴琡有無參與原告所指共同裝設白鐵板及使用黏著
      劑封住系爭氣窗之行為？
      按民事訴訟如係由原告主張權利者，應先由原告負舉證之
      責，若原告先不能舉證，以證實自己主張之事實為真實，
      則被告就其抗辯事實即令不能舉證，或其所舉證據尚有疵
      累，亦應駁回原告之請求，最高法院17年上字第917 號著
      有判例可資參照。本件固據原告主張：被告王晴琡有與被
      告黃俊綾共同裝設系爭白鐵板，並使用黏著劑封住系爭氣
      窗云云，且提出照片2 幀為憑（參見99年度鳳簡字第906
      號卷第5 頁）。惟此情既為被告王晴琡所否認，又本院細
      繹前開照片雖於97年5 月11日所拍攝，但依其內容僅堪證
      明被告王晴琡是時曾攀爬樓梯察看系爭白鐵板暨系爭氣窗
      之情事，尚無從積極證明其果有如原告前揭所指與被告黃
      俊綾共同架設系爭白鐵板，抑或使用黏著劑封住系爭白鐵
      板與氣窗間縫隙之舉，再原告既未能提出其他事證以實其
      說，自未可徒以原告片面之指述，即遽為被告王晴琡不利
      之認定。
    (二)原告主張因被告黃俊綾逕以保麗龍及白布覆蓋系爭馬達，
      以致其住處漏水而受有系爭馬達、室內裝修及家用電腦毀
      損等財物損失，並據以請求慰撫金，有無理由？
      (1)按侵權行為損害賠償責任，須以故意或過失不法侵害他
        人之權利為要件。是除被告因故意或過失而實施不法行
        為外，猶須原告實際上受有損害，且該項損害之發生確
        與上述故意或過失之不法行為二者間有相當因果關係，
        始能成立。查被告黃俊綾雖坦承有以保麗龍覆蓋系爭馬
        達之舉，但否認另以破布覆蓋該馬達之情事，至原告周
        建中於前開刑事案件中雖指稱：伊於97年6 月初去查看
        時有保麗龍及白布蓋在馬達上等語（參見99年度偵續字
        第55號卷第39頁），但憑此猶不足以率爾認定該白布果
        為被告黃俊綾所放置，是原告此部分主張即非可採。又
        依原告所提出單據3 紙（參見本院卷第43至45頁），固
        可證明其先前確有因修理系爭馬達、室內裝修及重新購
        置電腦而支出該等費用，惟觀乎該等收據所載日期分別
        為97年6 月15日、7 月10日及8 月29日，期間相隔長達
        2 月餘，客觀上顯難認定係同一次漏水事件所造成。況
        依該等單據所載內容，非僅無法明確認定上述物品之損
        壞暨維修原因是否果與漏水有關，且原告所指漏水情事
        約發生於97年6 月間，相距被告黃俊綾於96年5 月間覆
        蓋保麗龍之時間已超過1 年，復未見原告舉證其所稱漏
        水暨財物毀損等情果係由被告黃俊綾以保麗龍覆蓋系爭
        馬達所造成，是原告據此請求被告黃俊綾負損害賠償責
        任云云，為無理由。
      (2)次按，不法侵害他人之身體、健康、名譽、自由、信用
        、隱私、貞操，或不法侵害其他人格法益而情節重大者
        ，被害人雖非財產上之損害，亦得請求賠償相當之金額
        ，民法第195 條第1 項前段定有明文。依此可知僅在上
        述法益遭受侵害之情形下，被害人始得依法請求慰撫金
        ，倘若加害人所實施不法行為僅造成財產損害，對被害
        人之身體、生命、健康或其他人格權尚未構成侵害，縱
        或被害人果因此感受苦惱或情緒遭受打擊，亦不生賠償
        慰撫金之問題。職是，本件縱令原告前揭所指系爭馬達
        、室內裝修及電腦等財物損失果係由被告黃俊綾造成，
        然被告黃俊綾此舉既僅侵害原告之財產法益，參以前開
        說明，原告據此主張慰撫金云云，亦屬無據。
    (三)被告主張本件原告請求權已罹於時效，有無理由？
      按因侵權行為所生之損害賠償請求權，自請求權人知有損
      害及賠償義務人時起，2 年間不行使而消滅。自有侵權行
      為時起，逾10年者亦同，民法第197 條第1 項定有明文。
      顯見關於侵權行為損害賠償請求權之消滅時效，應以請求
      權人實際知悉損害及賠償義務人時起算，非以侵害行為終
      止時為準。至於對知悉侵權行為所生之「損害」後，該狀
      態是否持續致使損害額隨之變更，並無認識之必要，尚難
      以損害狀態之延續即謂係屬另一侵權行為之發生（最高法
      院93年度台上字第659 號判決意旨參照）。本院茲就原告
      王金菊前於97年6 月18日前往高雄市政府警察局仁武分局
      鳥松分駐所製作筆錄時已指稱：被告2 人先後於97年3 月
      間及97年5 月11日及12日在其住處系爭氣窗裝設系爭白鐵
      板加以封死等語，並提出原告周韋志所出具委託書1 份為
      憑（參見97年度偵字第23512 號卷第16至18、21頁），另
      原告周建中則於97年8 月5 日前往高雄市政府警察局仁武
      分局鳥松分駐所製作筆錄亦指述：被告黃俊綾自97年3 月
      間起即在其住處裝設系爭白鐵板封住系爭氣窗，並於97年
      8 月5 日以防水膠封住縫隙，影響其生命財產安全等情，
      亦提出原告周韋志所出具委託書1 份為憑（參見97年度偵
      字第27406 號卷第10至21頁）等情交參以觀，堪認原告3
      人至遲於97年8 月5 日前，俱已知悉渠等所指述被告裝設
      系爭白鐵板及使用黏著劑封住系爭氣窗之情事甚明。至原
      告雖主張被告黃俊綾前於99年12月24日答辯狀中已自承其
      有多次重複拆裝系爭白鐵板之情形云云（參見本院卷第33
      、52至53頁），然憑此既無從明確認定被告黃俊綾前自97
      年5 月11日後是否另有再行拆裝系爭白鐵板之情，即未可
      採為認定事實之依據。是倘被告黃俊綾前開裝設系爭白鐵
      板之舉確已侵害原告權利，惟因其性質屬於一次性行為，
      所造成之侵害狀態亦於行為完成後即告確定，揆諸前揭說
      明，縱令被告黃俊綾直至98年9 月14日方始拆除系爭白鐵
      板，仍不得任由原告主張應自上述拆除之日始行起算消滅
      時效云云。準此。本院參諸原告周建中直至99年8 月19日
      方始具狀提起本件訴訟，且原告王金菊、周韋志則於100
      年4 月25日方始追加起訴而為本件原告，業有民事起訴狀
      其上本院收文戳章及100 年4 月25日言詞辯論筆錄在卷可
      稽（參見99年度鳳簡字第906 號卷第3 頁、本院卷第48、
      51頁），相距前述渠等知悉損害及賠償義務人之時，均已
      逾民法第197 條所定2 年之消滅時效甚明，故被告黃俊綾
      此部分抗辯為有理由。
  五、綜上所述，原告主張依侵權行為之法律關係請求被告賠償
      慰撫金，並聲明請求被告連帶給付20萬元，及自起訴狀繕
      本送達翌日起至清償日止按週年利率5%計算之利息，洵無
      理由，應予駁回。
  六、本件事證已臻明確，兩造其餘主張及攻擊防禦方法與證據
      ，經本院斟酌後，核與本件判決結果已不生影響，爰不一
      一論列，附此敘明。
  七、結論：原告之訴為無理由，依民事訴訟法第78條、第85條
      第1 項前段，判決如主文。
中    華    民    國   100    年    5     月    9     日
                  民事第六庭  法  官 陳明呈
以上正本係照原本作成。
如對本判決上訴，須於判決送達後20日內向本院提出上訴狀。如
委任律師提起上訴者，應一併繳納上訴審裁判費。
中    華    民    國   100    年    5     月    9     日
                              書記官  黃靖媛